【裁判字號】    98,消債更,60
【裁判日期】    990326
【裁判案由】    更生事件
【裁判全文】
臺灣臺東地方法院民事裁定            98年度消債更字第60號
聲  請  人  甲○○
代  理  人  蕭芳芳律師
上列聲請人請求准予更生事件，本院裁定如下：
    主  文
債務人甲○○自中華民國九十九年三月二十六日十七時起開始更
生程序。
命司法事務官進行本件更生程序。
    理  由
一、按債務人不能清償債務或有不能清償之虞者，得依消費者債
    務清理條例所定更生或清算程序，清理其債務；惟債務人對
    於金融機構因消費借貸、自用住宅借款、信用卡或現金卡契
    約而負債務，在聲請更生或清算前，應提出債權人清冊，以
    書面向最大債權金融機構請求協商債務清償方案，並表明共
    同協商之意旨；倘若法院裁定開始更生程序，並應載明其年
    、月、日、時與即時發生效力等事項；消費者債務清理條例
    第3條、第45條第1項及第151條第1項分別定有明文。
二、本件聲請意旨略以：聲請人於消費者債務清理條例施行後，
    曾以書面向最大債權金融機構即國泰世華商業銀行股份有限
    公司（下稱國泰世華銀行）請求協商債務清償方案，並表明
    共同協商之意旨，遭國泰世華銀行以其無法負擔任何還款方
    案為由而付與前置協商不成立通知書；茲因聲請人有不能清
    償債務之虞，且其無擔保或無優先權之債務總額未逾新臺幣
    （下同）12,000,000元，復未經法院裁定開始清算程序或宣
    告破產，爰向本院聲請更生等語。
三、聲請人於消費者債務清理條例施行後，曾以書面向最大債權
    金融機構即國泰世華銀行請求協商債務清償方案，並表明共
    同協商之意旨，遭國泰世華銀行以其無法負擔按月清償5,86
    9 元之還款方案為由而付與前置協商不成立通知書，且其無
    擔保或無優先權之債務總額未逾12,000,000元等情，有前置
    協商不成立通知書、財團法人金融聯合徵信中心當事人綜合
    信用報告、國泰世華銀行於民國99年1 月15日提出之民事陳
    述意見狀等件（見本院卷第11頁至第21頁、第52頁至第53頁
    ）在卷可稽，足堪認定。茲本院就聲請人是否確有不能清償
    債務之虞，析述如下：
  (一)聲請人名下別無資產，積欠債務合計1,081,827 元乙情，有
    財產歸屬資料清單、財團法人金融聯合徵信中心當事人綜合
    信用報告（見本院卷第12頁至第14頁、第22頁）在卷可憑，
    應堪認定。
  (二)聲請人於96年度及97年度之總收入共為352,680 元，平均每
    月收入14,695元，聲請人於97年度服務之薏華國際有限公司
    業已解散，迄至99年2月8日始又服務於華鎰國際有限公司臺
    東分公司等情，有綜合所得稅各類所得資料清單、勞工保險
    被保險人投保資料表、公司及分公司基本資料查詢明細（見
    本院卷第23頁至第24頁、第74頁至第76頁、第79頁）等件在
    卷可參，足見聲請人工作收入並非穩定充盈。準此，聲請人
    與國泰世華銀行協商時陳稱其每月收入為21,000元（見本院
    卷第62頁至第63頁）等語，即非不可採信。
  (三)聲請人雖然陳報每月必須支出生活費8,000元、健保費1,977
    元、交通費500元、國民年金674元、水費320元、電費1,390
    元、電話費1,500元、子女學雜費2,000元，合計16,361元。
    惟內政部所公告97年度至99年度之臺灣省最低生活費每人每
    月9,829 元，係以政府公布當地區最近一年平均每人消費支
    出60％為訂定標準（社會救助法第4條第2項參照），而所謂
    消費支出則包含食品費、衣著鞋襪費、房地租及水費、燃料
    及燈光、家具及家庭設備、保健及醫療費、運輸交通與通訊
    費、娛樂消遣及教育文化費，以及什項支出等項目。本院審
    酌聲請人陳報之每月必要支出費用16,361元已經遠逾臺東縣
    97年度平均每人月消費支出11,861元（資料來源http://win
    .dgbas.gov.tw/fi es/doc/4.xls ），且聲請人所陳報之上
    開項目金額應非全為聲請人個人之支出，亦無足資證明均係
    維持生活所必要支出之證據等情，認聲請人陳報每月必要生
    活支出16,361 元，尚屬過高而應以每月9,829元估算，較為
    適當。至於聲請人陳報其對子女曾耀賢及曾麒任之每月扶養
    費用為10,000元部分，有戶籍謄本在卷可稽（見本院卷第47
    頁）；本院復審酌上開內政部所公告之臺灣省最低生活費標
    準，以及曾耀賢及曾麒任另有扶養義務人即渠等父親曾俊益
    亦需負擔扶養義務等情，認尚可採信。
  (四)至此可知，聲請人每月實際可資運用之金額約為1,171元（
    計算式：21,000－9,829－10,000＝1,171）。聲請人稱其無
    法負擔國泰世華銀行所提按月清償5,869 元之還款方案，有
    不能清償債務之虞等語，應為可採。
四、綜上所述，聲請人前置協商不成立，且有不能清償債務之虞
    ；聲請人復無消費者債務清理條例第6條第3 項、第8條或第
    46條各款所定駁回更生聲請之事由存在。聲請人請求裁定開
    始更生，尚無不合，應予准許，並命司法事務官進行本件更
    生程序。
五、據上論結，依消費者債務清理條例第45條第1 項、第16條第
    1項，裁定如主文。
中    華    民    國    99    年    3     月    26    日
                        民事庭法  官  陳谷鴻
本件裁定不得抗告。
本裁定已於99年3月26日17時公告。
以上正本證明與原本無異。
中    華    民    國    99    年    3     月    26    日
                              書記官  張俊良

司法院資訊處製作；財團法人民間司法改革基金會備份。
